【裁判字號】    89,訴,360
【裁判日期】    890913
【裁判案由】    違反懲治盜匪條例
【裁判全文】
臺灣屏東地方法院刑事判決                          八十九年度訴字第三六號
    公  訴  人  臺灣屏東地方法院檢察署檢察官
    被      告  丙○○
    指定辯護人  本院公設辯護人  戊○○
右列被告因違反懲治盜匪條例案件，經檢察官提起公訴（八十九年度偵字第三一八四
號），本院判決如左：
     主  文
張健鍾連續意圖為自己不法之所有，以強暴致使不能抗拒，而取他人之物，累犯，處
有期徒刑拾年。
     事  實
一  丙○○曾有二次竊盜及一次違反麻醉藥品管理條例前科，最後一次因偽造文書案
    件經本院於民國八十八年二月二十二日以八十八年度屏簡字第四號判處有期徒刑
    二月確定，於八十八年八月二十四日執行完畢，猶不知悔改，基於意圖為自己不
    法所有的強盜概括犯意，而連續於下列時、地以強暴手段致使被害人等不能抗拒
    而強盜他人財物多次。（一）丙○○於八十九年五月十六日上午七時二十分許，
    騎乘ＰＬＫ－八六六號機車，在屏東縣內埔鄉○○村○○路約二百公尺處，見被
    害人丁○○騎乘腳踏車行經該處，即意圖為自己不法所有以腳踢倒丁○○之腳踏
    車，並強拉丁○○且以外套朦勒住丁○○之強暴手段，致使丁○○不能抗拒，欲
    強盜丁○○之財物，嗣因丁○○大聲呼救並咬張健鍾之手部而乘隙逃脫，致強盜
    財物未能得逞。（二）丙○○於八十九年五月十七日下午九時三十分許，騎乘Ｐ
    ＬＫ－八六六號機車，在屏東縣長治鄉中央電台附近產業道路，見被害人乙○○
    騎乘機車行經該處，乃承前之強盜概括犯意，偽以向乙○○問路，乙○○見狀心
    有疑慮欲加速離去，張健鍾旋即以將乙○○人車推倒之方式，而強盜得乙○○如
    附表編號一之財物紅色背包一只，復以手抓乙○○衣領之方式，均致使乙○○不
    能抗拒，並再接續強盜得乙○○如附表編號一之財物皮包一只，得手後將新台幣
    及美金供己花用殆盡而將其餘之物丟棄。（三）張健鍾於八十九年五月十八日下
    午八時許，騎乘ＰＬＫ－八六六號機車，在屏東縣長治鄉○○村○○路農場產業
    道路上，見甲○○騎乘機車行經該地，乃承前強盜概括犯意，大聲嚇令甲○○下
    車，致甲○○受驚而跌坐於地，旋甲○○見狀逃跑，張健鍾乃緊追於後，並嚇稱
    ：「你為什麼要跑，要讓你死」之方式脅迫甲○○，嗣甲○○跌落於路旁之鳳梨
    園內，張健鍾復以將甲○○拉起並以手勒住甲○○之強暴方式，強盜得甲○○所
    有如附表編號二之財物。得手後將新台幣供己花用殆盡，將行動電話一支寄放於
    不知情之友人家中而將其餘之物丟棄。嗣於八十九年五月二十四日上午十一時二
    十分許，為警在屏東縣崁頂鄉○○路上循線查獲，張健鍾並帶同警方起出紅色背
    包一個、紅色夾克一件、原子筆四支、尺一支及立可白一瓶（業經乙○○取回）
    、鏡子一個及行動電話一支（業經甲○○取回）。
二、案經屏東縣警察局內埔分局報請台灣屏東地方法院檢察署檢察官偵查起訴。
     理  由
一、按搶奪與強盜雖同具不法得財之意思，然搶奪僅係乘人不備公然掠取，若施用強
    暴脅迫或他法，使被害人身體上或精神上處於不能抗拒之狀態而而取其財物，或
    令其交付者，則為強盜（最高法院二十年度非字第一七三號判例參照）。又以威
    嚇方法使人交付財物之強盜罪與恐嚇罪之區別，係以對於被害人施用威嚇程度為
    標準。如其程度足以壓抑被害人之意思自由，至使不能抗拒而為財物之交付者，
    即屬強盜罪（最高法院七十六年度台上字第一九八九號判決參照）。
二、訊據被告就事實欄一（一）（二）之事實坦承不諱，就事實欄一（三）部分固不
    諱言於右揭時、地搶得甲○○如附表所示之財物，惟矢口否認有何強盜犯行，辯
    稱：伊搶得財物即離去並未以手勒住甲○○之脖子云云。惟查右揭事實業據被害
    人丁○○、乙○○、甲○○迭於警訊及本院審理中供證在卷且互核大致相符，次
    查證人丁○○證稱：「後來被告就用夾克蓋住我又勒我」等語；證人乙○○證稱
    ：「我就加油快走，他就趕上來把我人和車推倒，然後搶了我的包包，然後抓我
    衣領罵我三字經，因為我機車倒了，他本來要走了，看到地上有一個包包他又回
    頭來搶走再跑掉」「我當時嚇壞了，根本無法反抗」等語；證人甲○○證稱：「
    他很大聲的叫我下車所以跌倒」「他就騎機車追著我，他用台語說你為什麼要跑
    ，要讓你死，我就害怕就往鳳梨園跑，結果就跌倒在鳳梨園裡，他又停下摩托車
    用左手勒住把我拖上來，還一直說我為什麼要跑要讓我死，我就一直掙扎，那時
    他已經上車了，但是我還是一直掙扎，後來他就突然搶了我的背包就走了」等語
    ，則就事實欄一（一）部分被告係以強拉丁○○並用外套朦住並勒住丁○○之手
    段施以強暴，其手段自已足使被害人身體上處於不能抗拒之狀態無疑；就事實欄
    一（二）之部分被告係以將乙○○人車推倒，復接續以手抓乙○○衣領之方式乙○○施以強暴，則其手段亦足使被害人身體上或精神上處於不能抗拒之狀態無疑
    ；就事實欄一（三）部分被告係以嚇令甲○○下車並緊追於後，又嚇稱：「你為
    什麼要跑，要讓你死」之方式威嚇甲○○，復以將甲○○拉起並以手勒住甲○○
    之方式施以強暴，則其手段上自足使使被害人身體上或精神上處於不能抗拒之狀
    態。參以被告張健鍾身型壯碩，而被害人等均係婦女，益見被告之所施用之暴力
    手段，客觀上均已達足致使人不能抗拒之強暴程度。另就事實欄一（三）部分被
    告不僅並非乘被害人甲○○不備之際強取財物，且依上述被告所施用之暴力手段
    ，亦核與搶奪之際所不免之暴行，例如搶奪行人致行人跌擦於地受傷之情形有間
    ，是均難足為被告僅係搶奪犯行之認定。此外並有贓物保領結三紙在卷足憑。綜
    上所述，揆諸首揭說明，被告所辯不足為採，其犯行堪以認定。
二、核被告張健鍾所為前揭犯行，係犯懲治盜匪條例第五條第一項第一款之盜匪罪，
    其對丁○○搶劫未得逞，則犯同條例第五條第二項、第一項第一款之盜匪未遂罪
    。被告對各被害人所犯前揭盜匪罪既遂、未遂罪，時間緊接而犯罪構成要件相同
    ，顯係基於概括犯意為之，為連續犯，應從一重論以盜匪既遂罪，並除法定刑為
    無期徒刑部分依法不得加重外依法加重其刑。被告前因偽造文書案件經本院於民
    國八十八年二月二十二日以八十八年度屏簡字第四號判處有期徒刑二月確定，於
    八十八年八月二十四日執行完畢，此有台灣高等法院被告全國前案紀錄表在卷可
    按，其受有期徒刑之執行完畢，五年內再犯本件有期徒刑以上之罪，為累犯，除
    法定刑為無期徒刑部分依法不得加重外，應依法加重其刑。並就上揭加重部分依
    法遞加重之。審酌被告自八十二年起即有二次竊盜、一次違反麻醉藥品管理條例
    、一次偽造文書犯行，足見其素行不佳，犯後復未能坦承全部犯行未見悔意，及
    其對獨行之女性施強暴對被害人所造成之損害及對社會秩序之危害非輕，惟其犯
    罪手段未持工具尚非兇殘且所得財物不多，犯後復能配合尋回盜匪所得之財物等
    一切情狀，量處如主文所示之刑。至被告盜匪所得財物除紅色背包一個、紅色夾
    克一件、原子筆四支、尺一支及立可白一瓶業經被害人乙○○領回，鏡子一個及
    行動電話一支業經被害人甲○○領回外，其餘之物現金業據被告花用怠盡及丟棄
    滅失而不存在業據被告供陳在卷，經核其盜匪所得之現金非鉅，且被告經警帶同
    亦僅尋得前揭經被害人領回之物，是該等物品難認其尚存在，自無法諭知發還被
    害人，附此說明。
據上論斷，應依刑事訴訟法第二百九十九條第一項前段，懲治盜匪條例第五條第一項
第一款、第八條，刑法第五十六條、第四十七條，判決如主文。
本案經檢察官蔡榮龍到庭執行職務。
中      華      民      國      八十九      年    九    月    十三      日
                                      臺灣屏東地方法院刑事第一庭
                                          審判長  法  官  潘正屏
                                                  法  官  包梅真
                                                  法  官  郭書豪
右正本證明與原本無異。
對於本判決如有不服應於收受送達後十日內向本院提出上訴書狀上訴於台灣高等法院
高雄分院並按他造當事人之人數附具繕本。
                                                  書記官  潘豐益
中      華      民      國      八十九      年    九    月    十三      日
附錄：本判決論罪科刑法條：
懲治盜匪條例第五條
(普通盜匪罪)
有左列行為之一者，處無期徒刑或七年以上有期徒刑：
一  意圖為自己或第三人不法所有，以強暴、脅迫、藥劑、催眠術或他法
    ，致使不能抗拒而取他人之物或使其交付者。
二  發掘墳墓而盜取殮物者。
三  藏匿或包庇盜匪者。
前項第一款之未遂犯罰之。
預備犯第一項第一款之罪者，處一年以下有期徒刑。
 附表
┌──┬────┬──────────────────────┐
│編號│被害人  │所得財物                                    │
│    │        │                                            │
├──┼────┼──────────────────────┤
│一  │乙○○  │紅色背包一只（內有英文課本、字典、眼鏡、計算│
│    │        │機、筆、尺、立可白等物）；皮包一只（內有提款│
│    │        │卡、信用卡、印章、美金二百元、新台幣五千元等│
│    │        │物）；紅色夾克一件。                        │
├──┼────┼──────────────────────┤
│二  │甲○○  │背包一只（內有新台幣六百元、行動電話一支、身│
│    │        │分證、健保卡、信用卡等物）                  │
└──┴────┴──────────────────────┘


司法院資訊處製作；財團法人民間司法改革基金會備份。
